---
title: "Proyecto Final Coderhouse"
subtitle: "Análisis de datos de la Libreria Casa de Papel"
author: "Augusto Barchi"
date: "2023-11-10"
output:
  html_document: default
---
```{r setup, include=FALSE}
knitr::opts_chunk$set(echo = FALSE, message = FALSE)
```

<h3><strong>Introducción:</strong></h3>
<h5>Este proyecto se centra en el análisis exhaustivo de datos obtenidos de la libreria llamada "La casa de Papel", que utilizando el lenguaje de programación R, conocido por su eficacia en manipulación y visualización de datos, desde la importación hasta la generación de visualizaciones informativas. Nos enfocaremos en descubrir patrones, tendencias y relaciones en los conjuntos de datos, utilizando métodos estadísticos y visualizaciones. 
Este proyecto no solo busca mostrar las capacidades de R en el análisis de datos, sino también proporcionar una base sólida para la toma de decisiones informadas en diversos contextos.</h5>
```{r df, echo=FALSE}
library(dplyr)
library(psych)
library(readxl)
library(ggplot2)
df <- read_excel("Libreria_casa_de_papel.xlsx")
```

```{r df1}
#str(df)
head(df)
summary(df)
```

<h3><strong><center>Análisis de Datos</center></strong></h3>
<h5>Proporciona resúmenes estadísticos separados para las variables categóricas y numéricas en el conjunto de datos, ofreciendo una comprensión rápida de la distribución y características de ambas tipos de variables.</h5>
<h4><strong><center>Resumen de Variables Categóricas</center></strong></h4>
```{r seleccionado, echo=FALSE}
df_seleccionado1 <-select(df,c("Prioridad","Categoria","Subcategoria"))
summary(df_seleccionado1)
```

<h4><strong><center>Resumen de Variables Numéricas</center></strong></h4>
```{r seleccionado2, echo=FALSE}
df_seleccionado2 <-select(df, c("Cantidad", "Ventas", "Margen", "Utilidad","Descuento","Precio_venta","Precio_costo","Costo_envio"))
summary(df_seleccionado2)
```

<h5>Primeramente se estudia la información sobre las dimensiones de un conjunto de datos y, si hay valores faltantes, también informa sobre la cantidad total de valores faltantes y la cantidad de valores faltantes por columna, para luego si estudio.</h5>

```{r NA, echo=FALSE}
# Definir la función
describir_dataset <- function(datos) {
  # Obtener el número de filas y columnas del dataset
  num_filas <- nrow(datos)
  num_columnas <- ncol(datos)
  
  # Verificar la presencia de datos NA
  hay_na <- anyNA(datos)
  
  if (hay_na) {
    # Calcular el número total de NAs
    total_nas <- sum(is.na(datos))
    
    # Calcular la cantidad de NAs por columna
    nas_por_columna <- colSums(is.na(datos))
    
    # Crear una tabla con la información
    tabla_resumen <- data.frame(
      Numero_de_Filas = num_filas,
      Numero_de_Columnas = num_columnas,
      Total_de_NAs = total_nas,
      NAs_por_Columna = nas_por_columna
    )
    
    # Imprimir la tabla en la consola
    print(tabla_resumen)
    
  } else {
    # Si no hay NAs, imprimir solo las dimensiones del dataset
    cat("Número de Filas:", num_filas, "\n")
    cat("Número de Columnas:", num_columnas, "\n")
    cat("No hay datos NA en el dataset.\n")
  }
}

describir_dataset(df)

```

<h3><strong><center>Agrupar la variable Region y calcular una estadística resumen</center></strong></h3>

<h5>Se selecciona solo las columnas de interés del conjunto de datos original y se realiza operaciones de manipulación y resumen de datos, proporcionando estadísticas específicas sobre las ventas y la utilidad para cada región del conjunto de datos.</h5>
```{r df_resumen}

# Seleccionar solo las columnas que nos interesan
df_seleccionado <-select(df, c("Id", "Fecha_orden","Prioridad","Cantidad", "Ventas", "Margen", "Utilidad", "Categoria", "Subcategoria"))

# Filtrar los registros que cumplan con dos condiciones
df_filtrado <- filter(df_seleccionado, Prioridad == "Alta" & Ventas > 1000)

# Realizar una transformación en una nueva columna
df_con_nueva_columna <- mutate(df_filtrado,Utilidad_porcentual = (Utilidad / Ventas) * 100)

# Agrupar una variable Region y calcular una estadística resumen
df_resumen <- df %>%
  group_by(Region) %>%
  summarize(Ventas_promedio = mean(Ventas),
            Utilidad_total = sum(Utilidad))

print(df_resumen)
```

<h3><strong><center>Suma de Ventas Filtrado y Agrupado por Categoría y Subcategoría</center></h3></strong>
<h5>Se realiza una operación de filtrado y agrupación en un conjunto de datos para Imprimir en la consola el conjunto de datos resultante, que contiene la suma total de las ventas agrupadas por "Categoria" y "Subcategoria</h5>
```{r df_filtrado_y_agrupado}
# Filtrar y luego agrupar con ventas mayores a 1000 y cantidad 10 agrupado por categoria y subcat.
# de eso calculando la suma de las ventas
df_filtrado_y_agrupado <- df %>%
  filter(Precio_venta > 1000 & Cantidad > 10) %>%
  group_by(Categoria, Subcategoria) %>%
  summarize(Ventas_totales = sum(Ventas))
print(df_filtrado_y_agrupado)
```

<h3><strong><center>Ventas por Region</center></strong></h3>
<h5>Se genera un gráfico de barras que muestra las ventas promedio por región, utilizando colores graduados para representar la magnitud de las ventas. Este gráfico proporciona una visualización rápida y efectiva de las diferencias en las ventas entre regiones.</h5>
```{r graficos}

ventas_por_region <- df %>%
  group_by(Region) %>%
    summarise(Ventas = mean(Ventas))
# Crear una variable numérica para el grado de color (usamos la suma de ventas directamente)
ventas_por_region$Color_Gradiente <- ventas_por_region$Ventas

ggplot(ventas_por_region, aes(x = reorder(Region, -Ventas), y = Ventas, fill = Color_Gradiente)) +
  geom_bar(stat = "identity") +
 scale_fill_gradient(low = "#dc0000", high = "#560000") +  # Definir los colores de inicio (low) y fin (high)
  
  labs(
    x = "Region",
    y = "Ventas"
  )  +
  theme(
    plot.title = element_text(hjust = 0.5),  # Centrar el título
  ) 
```

<h3><strong><center>Ventas por Categoría</center></strong></h3>
<h5>Se genera un gráfico de barras que muestra las ventas promedio por categoría, utilizando colores graduados para representar la magnitud de las ventas. Este gráfico proporciona una visualización rápida y efectiva de las diferencias en las ventas entre categorías.</h5>
```{r}
ventas_por_categoria <- df %>%
  group_by(Categoria) %>%
  summarise(
    Ventas = mean(Ventas)
  )
ventas_por_categoria$Color_Gradiente <- ventas_por_categoria$Ventas

ggplot(ventas_por_categoria, aes(x = reorder(Categoria, -Ventas), y = Ventas, fill = Color_Gradiente)) +
  geom_bar(stat = "identity") +
  scale_fill_gradient(low = "#dc0000", high = "#560000") +  # Definir los colores de inicio (low) y fin (high)
  labs(
    x = "Categoría",
    y = "Ventas"
  )  +
  theme(
    plot.title = element_text(hjust = 0.5),  # Centrar el título
  )
```

<h3><strong><center>Análisis de Datos PCA</center></strong></h3>
<h5>Se muestra un resumen del PCA, incluyendo descriptores estadísticos, la proporción de varianza explicada por cada componente principal y la varianza acumulada.</h5>
```{r PCA, echo=FALSE}
# Realizar el PCA
pca_dataset <- prcomp(df[, c("Cantidad", "Ventas", "Descuento", "Margen", "Utilidad", "Precio_venta", "Precio_costo")], # Selecciona las variables que deseas incluir en el PCA
                      center = TRUE, # Centrar valores en media cero
                      scale = TRUE) # Estandarizar variables con sd = 1
# Muestra de nombres y otros resultados del PCA
#names(pca_dataset)
pca_dataset$center
pca_dataset$scale
pca_dataset$rotation
#dim(pca_dataset$rotation)
#pca_dataset$sdev
#pca_dataset$sdev^2
#pca_dataset$x


# Correlación entre data original y componentes principales
#round(cor(df[, c("Cantidad", "Ventas", "Descuento", "Margen", "Utilidad", "Precio_venta", "Precio_costo")], pca_dataset$x), digits = 3)

# Muestro resumen de PCA, STD, Proporción de Varianza y Acumulado
summary(pca_dataset)
```

<h5>Se crea un gráfico de dispersión para visualizar las observaciones en el espacio bidimensional definido por los dos primeros componentes principales. Este gráfico permite visualizar patrones y relaciones entre las observaciones en términos de las nuevas variables (componentes principales) generadas por el PCA.</h5>
```{r PCAplot1}
# Scatter plots entre dos componentes
plot(
  pca_dataset$x[,1], # 1er componente
  pca_dataset$x[,2], # 2do componente
  xlab = "PCA 1",
  ylab = "PCA 2"
)
```

<h3><strong><center>Scree Plot</h3></strong></center>
<h5>Proporciona visualizaciones importantes para entender la distribución de la varianza en los componentes principales, especialmente a través de los gráficos de barras y el Scree Plot. Además, crea un data frame con las coordenadas de las observaciones en el espacio bidimensional del PCA y agrega información categórica para representar los datos por región.</h5>
```{r PCAplot2}
# Autovalores
autovalores <- pca_dataset$sdev^2

# Cálculo porcentaje explicado
pca_var_pct <- round(autovalores / sum(autovalores) * 100, digits = 2)
barplot(pca_var_pct, xlab = "Componente Principal", ylab = "Variación Porcentual")

# Scree plot
screeplot(pca_dataset, type = "l", main = "Screeplot dataset")

# Gráfico con ggplot2 agrupado por país
pca_data <- data.frame(
  x = pca_dataset$x[, 1], # 1er componente
  y = pca_dataset$x[, 2] # 2do componente
)

# Agregar una columna de país al dataframe
pca_data$Region <- df$Region
```

<h3><strong><center>Gráfico PCA por País</h3></strong></center>
<h5>Se genera un gráfico de dispersión que muestra la distribución de las observaciones en el espacio bidimensional del PCA, con colores distintivos para cada región. Este tipo de gráfico facilita la identificación de patrones o agrupaciones en los datos en función de las nuevas dimensiones obtenidas mediante el PCA.</h5>
```{r PCAplot3}
# Gráfico agrupado por país

# Crear el gráfico de dispersión con ggplot2
ggplot(pca_data, aes(x = x, y = y, color = Region)) +
  geom_point() +
  labs(x = "Primer Componente Principal", y = "Segundo Componente Principal") 
         
```

<h3><strong><center>Gráfico de Análisis de Componentes Principales</h3></strong></center>
<h5>Se genera un gráfico de biplot que proporciona información sobre la distribución de las observaciones y la contribución de las variables originales en el espacio bidimensional definido por los dos primeros componentes principales del PCA. La coloración por región facilita la identificación de patrones y agrupaciones en los datos.</h5>
```{r PCAplot4}
library(ggbiplot)
ggbiplot(pca_dataset, scale = 1, 
         ellipse = TRUE,
         labels = rownames(df),
         groups = df$Region
         )+
    theme(plot.title = element_text(hjust = 0.5),)  # Centrar el título
```